【裁判字號】    99,訴,480
【裁判日期】    990805
【裁判案由】    贈與稅
【裁判全文】
臺北高等行政法院判決
                                       99年度訴字第480號
                                     99年7月15日辯論終結
原      告  戊○○
訴訟代理人  林育竹律師
被      告  財政部臺灣省北區國稅局
代  表  人  邱政茂（局長）住同上
訴訟代理人  庚○○
上列當事人間贈與稅事件，原告不服財政部中華民國98年12月31
日台財訴字第09800539010號訴願決定，提起行政訴訟，本院判
決如下：
    主  文
原告之訴駁回。
訴訟費用由原告負擔。
    事實及理由
一、程序事項：本件起訴時被告之代表人為陳文宗，嗣於本件訴
    訟程序進行中變更為邱政茂，茲由其聲明承受訴訟，核無不
    合，應予准許，合先敘明。
二、事實概要：緣訴外人甲○○（原名○○○）於88年12月30日
    ，將其所有○○營造股份有限公司（以下簡稱○○公司）股
    票1,500股、1,500股、600股及300股，分別移轉予訴外人曾
    ○○、曾○○（以上2 人於99年2 月25日與原告共同提起本
    件訴訟，嗣於99年5 月6 日撤回訴訟）、曾○○（由本院99
    年度訴字第472 號審理）及原告，涉有贈與情事，未依規定
    辦理贈與稅申報，經被告查獲上情，乃按移轉日○○公司資
    產淨值核定88年度贈與總額新臺幣（下同）40,672,086 元
    ，應納贈與稅額12,377,276元，並處以1 倍之罰鍰計
    12,377,276元。嗣系爭應納贈與稅額及罰鍰經移送強制執行
    無著，且查贈與人甲○○並無其他財產可供執行，被告遂改
    以受贈人即原告為納稅義務人，分單課徵系爭應納贈與稅額
    952,098 元。
    原告不服，申經復查結果，未獲准變更，提起訴願，亦遭決
    定駁回，遂向本院提起行政訴訟。
三、本件原告主張：
  (一)甲○○（原名○○○）並無將系爭股票移轉予原告之事實，
    自無以甲○○為贈與人後，再改課納稅義務人為原告之問題
    ：
  1.按「公司之登記或認許，應由代表公司之負責人備具申請書
    ，連同應備之文件一份，向中央主管機關申請；由代理人申
    請時，應加具委託書。前項代表公司之負責人有數人時，得
    由一人申辦之。第1 項代理人，以會計師、律師為限。公司
    之登記或認許事項及其變更，其辦法，由中央主管機關定之
    。前項辦法，包括申請人、申請書表、申請方式、申請期限
    及其他相關事項。代表公司之負責人違反依第4 項所定辦法
    規定之申請期限者，處新臺幣1 萬元以上5 萬元以下罰鍰。
    代表公司之負責人不依第4 項所定辦法規定之申請期限辦理
    登記者，除由主管機關責令限期改正外，處新臺幣1萬元以
    上5萬元以下罰鍰；期滿未改正者，繼續責令限期改正，並
    按次連續處新臺幣2萬元以上10萬元以下罰鍰，至改正為止
    。」、「公司及外國公司登記事項如有變更者，應於變更後
    15日內，向主管機關申請為變更之登記。」及「本法所規定
    之各類登記事項及其應檢附之文件、書表，詳如表一至表五
    。」，分別為公司法第387條、公司之登記及認許辦法第15
    條及第16條第1項所明定。由上可知，公司改選董監事，為
    公司強制應登記之必要記載事項，若於變更後15日內不為變
    更登記，尚須受公司法之特別刑法科處罰鍰，其登記申請之
    應備文件，包括申請書、股東會議事錄、董事會議事錄、董
    監事願任同意書、設立變更登記表等，亦經法律明訂在案。
  2.本件依核准變更日期文號：經濟部商業司88年3月6日經
    (088)商第088107588號函（以下簡稱商業司88年3月6日函）
    所附「股份有限公司變更登記事項卡」所載，原告為○○公
    司之監察人，持有該公司之股數為500股，於96年1月2日向
    經濟部申請抄錄時，原告所持有該公司之股數亦為500股。
    由此可知，原告於95年12月21日復查時，主張其於88年10月
    14日即取得○○公司股票500股，嗣於97年6月27日函稱其於
    88年9月27日、88年10月4日、89年1月11日各該日持有○○
    公司之股票始終均為500股，與前開商業司88年3月6日函所
    附「股份有限公司變更登記事項卡」所載之內容均無不符。
    由此可知，若如被告所言，甲○○於88年12月30日將所有
    ○○公司股票300股移轉予原告，則原告擔任監察人所申報
    之持有股份應為800股，但事實上於96年1月2日向經濟部申
    請抄錄時，原告所持有該公司之股數亦為500股，被告所為
    之事實認定，已有不合。參諸甲○○於97年6月25日回覆被
    告97年5月26日北區國稅法二字第0970012855號函（以下簡
    稱被告97年5月26日函）及98年1月19日回覆被告98年1月8日
    北區國稅法二字第0980010005號函（以下簡稱被告98年1月8
    日函）之說明書：「1、本人被○○營造股份有限公司負責
    人曾○○及股東……共謀偽造詐欺，利用本人做為人頭辦理
    變更登記。2 、……本人並無實際發生交易行為及可提有關
    資金流程。3 、本人已於民國93年4 月29日委由邱一峰律師
    向臺灣板橋地方法院檢察署提出控告○○營造股份有限公司
    負責人曾○○涉嫌偽造文書……。5 、……何況股票買賣價
    款為肆仟萬元之多，如此龐大金額，本人與曾○○等4 人非
    親非故又無承擔債務，豈能贈與給曾○○等4 人。……。」
    等語，可知原告所言屬實。
  (二)遺產及贈與稅法第4條第2項係課稅依據，而非舉證責任之倒
    置。
  1.按「本法稱贈與，指財產所有人以自己之財產無償給予他人
    ，經他人允受而生效力之行為。」、「除本法有規定者外，
    民事訴訟法第277條之規定於本節準用之。」及「當事人主
    張有利於己之事實者，就其事實有舉證之責任。但法律別有
    規定，或依其情形顯失公平者，不在此限。」遺產及贈與稅
    法第4條第2項、行政訴訟法第136條及民事訴訟法第277條分
    別定有明文。
  2.次按國家之稅捐稽徵乃係侵害人民財產權之行為，依稅捐法
    定主義，國家對人民為特定之稅捐稽徵行為，需法有明文以
    為依據，遺產及贈與稅法第4條第2項係為規定課稅要件，以
    賦與國家課稅依據之規定。究其文義，在贈與行為之認定上
    ，仍應有民法上雙方意思合致與贈與行為之作成方能成立贈
    與。
  3.本件原告業已否認有任何允受甲○○贈與股票之意思，甲○
    ○亦於97年6 月25日回覆被告97年5 月26日函及98年1 月19
      日回覆被告98年1 月8 日函之說明書中否認其有無償給予
      系爭股票予原告之意思，且其否認理由亦無違背社會一般
      經驗法則。審諸稅捐之核課，係加諸納稅義務人不利益之
      處分行為，自應由稽徵機關就上開遺產及贈與稅法第4 條
      第2 項所定一方無償給與財產，另一方同意允受之意思表
      示之構成要件，負舉證責任。
  4.被告在無直接舉證課稅要件，即原告與甲○○間有意思表示
    合致及贈與行為存在之情形下，為規避其舉證不清之責，竟
    逕將該法條解為舉證責任倒置之依據，作出「故財產所有人
    將其財產片面移轉予他人，並經他人受領（或提領）之行為
    ，稅捐稽徵機關即可作其將財產無償移轉予他人之認定」之
    解釋，進而對原告為不利之課稅處分，即非適法。是被告在
    客觀上既未提出足能證明原告有無償允受系爭股票之意思表
    示，即難謂已盡舉證責任，自不應核課原告系爭股票之贈與
    稅（姑且不論被告改課納稅義務人為受贈人之處分是否合法
    ），更遑論原告在客觀上更無受讓系爭股票之事實。
  (三)被告所提證據，或與原告主張相同、或有相互矛盾之處，無
    法證明原告確實受有股份之移轉：
  1.原告股份變動情形，依時間順序整理如下：
    (1)87年8月29日取得200股，有被告其他股東交易價格比較表
      （交割年月：87年1月至12月）及87年度公司股東股份轉
      讓通報表為據。
    (2)87年9月10日有200股，有股東名簿（○○公司於87年9月
      10日增資後）為據。
    (3)87年度有200股，有87年度營利事業投資人明細及分配盈
      餘表為據。
    (4)88年3月1日有500股，有○○公司股東臨時會議決錄、董
      事會議決錄、董監事名單、股東名簿（○○公司於88年3
      月1日變更後）為據。
    (5)88年3月6日有500股，有公司變更登記卡及商業司88年3月
      6日函為據。
    (6)88年3月8日有500股，有公司變更登記事項卡董事、監察
      人名單為據。
    (7)88年9月27日有500股，有○○公司變更申請書、董監事名
      單、股東名簿為據。
    (8)88年12月30日受移轉300股，有財政部臺灣省南區國稅局
      證券交易稅一般代徵稅額繳款書（土銀三峽分行於89年1
      月6日收款）、股東投資變動情形表（○○公司於90年1月
      30日填表）、88年度股東股票轉讓通報表及被告同期其他
      股東交易價格比較表為據。
    (9)88年度有500股，有88年度營利事業投資人明細及分配盈
      餘表為據。
    (10)96年1月2日有500股，有公司變更登記卡為據。
  2.依被告所提88年度營利事業投資人明細及分配盈餘所示，與
    原告之主張一致：被告所提之88年度營利事業投資人明細及
    分配盈餘表，係為證明原告於88年12月31日持有500股。惟
    ，由原告所提之商業司88年3月6日函所附「股份有限公司變
    更登記事項卡」可知，原告自始即主張於88年3月6日即持有
    ○○公司之股份500股，被告所提之88年度營利事業投資人
    明細及分配盈餘表亦顯示原告於88年12月31日時持有500股
    ，故股數在時間之先後順序上，與原告之主張並未有不一致
    之處。
  3.「股東名簿」與「股東投資變動情形表」均非屬公司登記必
    要事項，不應為相歧異之評價：
    (1)被告援引經濟部中部辦公室96年12月6日書函內容，據以
      主張股東名簿不具有真實性，並稱股東名簿非屬公司登記
      所必要記載事項，故非經濟部審酌範圍，故難認其真實性
      云云。查，股東名簿之登記並不影響股權移轉，僅為股份
      持有人能否對抗第三人之依據，故該函法理推論並無可議
      之處。
    (2)同理，○○公司回復被告之股東投資變動情形表亦非屬公
      司登記之必要事項，故被告何以一方面否認股東名簿之真
      實，他方面又據同非公司登記必要事項之股東投資變動情
      形表，進而認為原告確實受有股份之贈與？被告之答辯顯
      然矛盾，不足採據。
  4.證券交易稅一般代徵稅額繳款書影本僅具有推定效力，在出
    賣人（即甲○○）及代徵人（即原告）均否認有股票背書轉
    讓之情形下，被告未舉證證明原告已取得股票所有權，即遽
    以認定原告因與訴外人甲○○間構成贈與，有違實質課稅原
    則：
    (1)按「記名股票，由股票持有人以背書轉讓之，並應將受讓
      人之姓名或名稱記載於股票。無記名股票，得以交付轉讓
      之。」、「證券交易稅向出賣有價證券人課徵，由代徵人
      於每次買賣交割之當日，按前條規定稅率代徵，並於代徵
      之次日，填具繳款書向國庫繳納之。代徵人應將每日成交
      證券之出賣人姓名、住址、有價證券名稱、數量、單價、
      總價及代徵稅額等列具清單，於次日報告於該管稽徵機關
      。其代徵稅款，並應掣給規定之收據，交與證券出賣人。
      」及「前條所稱之證券交易稅代徵人如左：一、……三、
      有僅證券如係由持有人直接出讓與受讓人者，其代理人為
      受證券人。」，公司法第164條、證券交易稅條例第3條及
      第4條第3款分別定有明文。
    (2)次按「『財產之移動』為課稅之前提……。背書交付為股
      份有限公司記名股票轉讓之方式，觀諸公司法第164 條規
      定可明。又公司股票買賣之交割，係指出賣人交付股票，
      買受人給付價金而言。原告主張其與陳吳○○等人間就系
      爭股票之買賣契約已合意解除，且其未曾將該股票背書交
      付予陳吳○○等人，業據提出79年至81年4 月27日原告及
      陳吳○○等人持有股數明細表及相關資料為憑，倘係屬實
      ，則原告與陳吳○○等人間就該股票之交割是否已完成及
      其間是否發生財產之移動，饒有審究餘地，對原告是否應
      受贈與稅之課徵，有重要影響，被告就上開原告主張之事
      實，未詳予調查，僅以陳吳○○等人已繳納證券交易稅，
      遽認該買賣交割已完成，並據以核定原告贈與總額，一再
      訴願決定遞予維持，自俱有可議，原告加以指摘，非無理
      由，合由本院將一再訴願決定及原處分均予撤銷，用資適
      法並昭折服。」，改制前行政法院85年判字572 號判決可
      資參照。
    (3)被告所提原告購買○○公司票繳交證券交易稅，該稅單所
      載交割日，並非公司法第164條所規定「記名股票」之轉
      讓要件，不得依該稅單所載之交割日作為認定系爭股票是
      否確有發生法律上「財產之移動」之依據。
    (4)系爭○○公司股票為記名股票，依據公司法第164條，記
      名股票的背書交付為其轉讓之成立要件，若無背書交付則
      股權讓與行為並不成立，自無系爭贈與之問題。而證券交
      易稅一般代徵稅額繳款書，性質上為繳納證券交易稅之證
      明，至於繳納證券交易稅時，買賣關係是否存在？交易雙
      方是否確有完成股票移轉之物權行為，均非國庫代收銀行
      所能審究。是以，被告所提之證券交易稅一般代徵稅額繳
      款書，最多僅能證明原告與訴外人甲○○間原因關係（例
      如買賣契約）存在，並無法證明原告與訴外人甲○○間有
      股權移轉之事實，自不能逕自將之引證為原告有受股權移
      轉，而遽認原告有於88年12月30日取得○○公司股份300
      股之物權事實。因此，被告以原告無法提示與訴外人甲○
      ○間之資金往來資料，而認定構成遺產及贈與稅法第4 條
      第2 項之贈與，認事用法顯有違誤。
  5.關於被告所提之88年度公司股東股票轉讓通報表：被告引用
    股東股票轉讓通報表為證，主張原告受有股權移轉之事實。
    惟股東股票轉讓通報表對於原告是否確受有股權移轉，如同
    前述之證券交易稅一般代徵稅額繳款書，對於事實僅具有推
    定之效力，依照稅法上實質課稅原則與舉證責任之分擔，被
    告仍應提出能直接證明原告確實受有股權移轉事實之證據。
  6.關於被告所提之其他股東交易價格比較表：被告引用其他股
    東交易價格比較表為證，主張原告受有股權移轉之事實。惟
    該表係依據證券交易稅一般代徵稅額繳款書之資料電腦建檔
    而來，對於原告是否有受股權移轉之事實亦僅具間接推定之
    效力，該證據證明力應等同證券交易稅一般代徵稅額繳款書
    視之。
  7.公司現有股東名冊（簿）之記載，具有推定股東持有股份證
    明之效力。被告引用經濟部99年6月9日經商字000000000000
    號函（以下簡稱經濟部99年6月9日函）並主張：「公司登記
    主管機關既未審查公司於申辦公司登記時所檢之股東名冊（
    簿）其持股數額是否屬實，自應以該公司向稽徵機關申報股
    份轉讓資料或以承買人購買該公司股票繳交證券交易稅，該
    稅單上所載交割日為其真正股份移轉日，原告主張以該公司
    向主管機關申請變更登記之資料為準，核不足採。」云云，
    惟查，經濟部99年6月9日函釋意旨係認：「股東持有股份，
    仍以公司現有股東名冊（簿）記載者為準。」，並非採被告
    所稱「公司向稽徵機關申報股份轉讓資料或以承買人購買該
    公司股票繳交證券交易稅。」之判斷標準。況原告所提「88
    年度營利事業拚資人明細及分配盈餘表」，所據者即「公司
    現有股東名冊（簿）之記載」，依經濟部99年6月9日函釋意
    旨，自得作為股東持有股份之證明。
  (四)原告所引之公司變更登記卡屬公文書，應推定為真。
  1.按「民事訴訟法第215條、……第352條至第358條……，於
    本節準用之。」、「文書，依其程式及意旨得認作公文書者
    ，推定為真正。公文書之真偽有可疑者，法院得請作成名義
    之機關或公務員陳述其真偽。」，行政訴訟法第176條及民
    事訴訟法第352條分別定有明文。
  2.原告引用之公司變更事項登記卡，乃係民事訴訟法第352條
    依程式得認作之公文書，故其效力推定為真正，依照行政訴
    訟法第176條，鈞院在形成證據之心證時，應認定其效力為
    真正。
  3.原告於88年6月6日即已取得○○公司股份500股，若被告所
    舉證之證券交易稅一般代徵稅額繳款書、○○公司回覆之股
    東投資變動情形登記表及該公司營利事業所得稅結算申報表
    為真，原告於88年12月30日確有受移轉股票300股之事實，
    則原告所持有之總股數應為500股加300股共800股，惟原告
    於96年1月2日向經濟部所抄錄之公司變更事項登記卡，亦顯
    示原告僅有○○公司股數500股，是無從認定原告確實受有
    系爭300股股份移轉之事實等情。
  (五)聲請調查證據：
  1.按「行政法院應依職權調查事實關係，不受當事人主張之拘
    束。審判長應注意使當事人得為事實上及法律上適當完全之
    辯論。審判長應向當事人發問或告知，令其陳述事實、聲明
    證據，或為必要之聲明及陳述；其所聲明或陳述有不明瞭或
    不完足者，應令其敘明時或補充之。陪席法官告明審判長後
    ，得向當事人發問或告知。」、「行政法院於撤銷訴訟，應
    依職權調查證據；於其他訴訟，為維護公益者，亦同。」，
    行政訴訟法第125條及第133條分別定有明文。
  2.次按「行政訴訟法第133規定，行政訴訟於撤銷訴訟，應依
    職權調查證據；於其他訴訟，為維護公益者，亦同。本件原
    審既認定被繼承人對系爭公司存有債權88,611,264元，則相
    對地該等公司即負有同數額之債務，除非能證明該等公司已
    清償該筆債務，雖該等公司帳均無該筆負債及支付利息之記
    載，然基於實質課稅原則，既無法證明該等公司已清償該筆
    債務，自無不認定該等公司負有該筆債務之理。是被上訴人
    僅認定被繼承人生前有此筆債權而作為遺產一部分，卻於核
    估該等公司淨值時，未將該筆債務加以核計，自有失衡平而
    屬可議，雖上訴意旨未指摘及此，然依前引行政法院對於撤
    銷訴訟應依職權調查之規定，原判決未能依職權對此加以調
    查並審酌，自屬違誤。」，最高行政法院99年判字114號裁
    判可資參照。
  3.在稅捐法定與實質課稅原則下，只有在符合法定贈與要件，
    國家機關方能對人民課稅。本件贈與稅課徵之要件須有雙方
    意思表示合致與無償的物權移轉事實，惟課徵贈與稅之要件
    究竟存否，實有疑義。蓋甲○○於97年6月25日所提之說明
    書即表明其無贈與系爭股票予原告之意思與事實。原告亦一
    再表明並無受贈與之意思與事實，故原告與訴外人甲○○間
    之意思表示自始不合致。再者，原告與被告對於原告與訴外
    人甲○○間是否有「股權移轉之事實」有所爭執，且究應以
    原告主張之「變更申請登記事項」有理由，或被告主張之「
    現有之股東名簿」、「證券交易稅一般代繳影本」可採，亦
    各執其詞。
  4.本件被告所提證據，均無法直接證明甲○○於88年12月30日
    是否確實將○○公司股數300股之記名股票背書轉讓予原告
    ，且被告所據以認定之事實，甲○○與原告均自始否認，因
    此實有調查甲○○是否確有將系爭記名股票背書轉讓予原告
    之必要，爰依行政訴訟法第125 條、第133 條，聲請鈞院向
    ○○公司（地址：臺北縣鶯歌鎮○○街37號）函調系爭股票
    是否有背書轉讓予原告之情形。
  (六)綜上所述，聲明求為判決：訴願決定、復查決定及原處分關
    於分單課徵原告戊○○應納贈與稅額952,098元部分均撤銷
    ；訴訟費用由被告負擔。
四、被告則以：
  (一)按「凡經常居住中華民國境內之中華民國國民，就其在中華
    民國境內或境外之財產為贈與者，應依本法規定，課徵贈與
    稅。」、「本法稱財產，指動產、不動產及其他一切有財產
    價值之權利。」、「本法稱贈與，指財產所有人以自己之財
    產無償給予他人，經他人允受而生效力之行為。」、「贈與
    稅之納稅義務人為贈與人。但贈與人有左列情形之一者，以
    受贈人為納稅義務人：一、……二、逾本法規定繳納期限尚
    未繳納，且在中華民國境內無財產可供執行者。依前項規定
    受贈人有2人以上者，應按受贈財產之價值比例，依本法規
    定計算之應納稅額，負納稅義務。」、「遺產及贈與財產價
    值之計算，以被繼承人死亡時或贈與人贈與時之時價為準…
    …」、「除第20條所規定之贈與外，贈與人在1年內贈與他
    人之財產總值超過贈與稅免稅額時，應於超過免稅額之贈與
    行為發生後30日內，向主管稽徵機關依本法規定辦理贈與稅
    申報。」、「未上市或上櫃之股份有限公司股票……應以繼
    承開始日或贈與日該公司之資產淨值估定之。」，分別為行
    為時遺產及贈與稅法第3條第1項、第4條第1項、第2項、第7
    條、第10條第1項、第24條第1項及同法施行細則第29條第1
    項所明定。次按「稅捐之稽徵，依本法之規定；本法未規定
    者，依其他有關法律之規定。」、「應受送達人行蹤不明，
    致文書無從送達者，稅捐稽徵機關應先向戶籍機關查明；如
    無著落時，應由稅捐稽徵機關保管應送達之文書，而於其牌
    示處黏貼，並於新聞紙登載公告，曉示應受送達人，應隨時
    向其領取。前項公示送達，自將公告黏貼牌示處並自登載新
    聞紙之日起經20日，發生送達效力。」、「稅捐之核課期間
    ，依左列規定：一、……三、未於規定期間內申報，或故意
    以詐欺或其他不正當方法逃漏稅捐者，其核課期間為7年。
    」、「前條第1項核課期間之起算，依左列規定：一、……
    二、依法應由納稅義務人申報繳納之稅捐，未在規定期間內
    申報繳納者，自規定申報期間屆滿之翌日起算。」、「對於
    當事人之送達，有下列各款情形之一者，行政機關得依申請
    ，准為公示送達︰一、應為送達之處所不明者。二、於有治
    外法權人之住居所或事務所為送達而無效者。三、於外國或
    境外為送達，不能依第86條之規定辦理或預知雖依該規定辦
    理而無效者。」、「公示送達自前條公告之日起，其刊登政
    府公報或新聞紙者，自最後刊登之日起，經20日發生效力…
    …」、「於外國或境外為送達者，應囑託該國管轄機關或駐
    在該國之中華民國使領館或其他機構、團體為之。」，為行
    為時稅捐稽徵法第1條、第18條第2項、第3項、第21條第1項
    、第22條第2款及行政程序法第78條第1項、第81條、第86條
    第1項所規定。又「遺產及贈與稅法第7條第1項，所稱『無
    財產可供執行』，並不以全無財產為限，其符合強制執行法
    第27條規定之『無財產可供強制執行』者均屬之，例如雖有
    財產，惟依法不得強制執行或無拍賣實益……等；又如贈與
    人有財產可供執行，但不足以清償全部贈與稅款者，就不足
    清償之部分而言，亦屬『無財產可供執行』……」及「贈與
    稅納稅義務人由贈與人變更為受贈人時，請重新填發稅單，
    或就原發稅單（存查聯）更正納稅義務人名義及限繳日期，
    惟均須於核課期間內依法送達。說明：二、稅捐稽徵機關依
    遺產及贈與稅法第7條第1項規定，將贈與稅納稅義務人由贈
    與人改為受贈人時，由於贈與事實、贈與標的與贈與當事人
    並未變更，故原核課期間自不宜重新起算。又稽徵機關不論
    是重新填發稅單抑就原發稅單（存查聯）更正納稅義務人名
    義及限繳日期，為免逾越核課期間，均請於原核課期間內，
    依法予以送達。」，亦分別經財政部86年7月24日台財稅第
    861905780號及75年6月19日台財稅第7549653號函（以下簡
    稱財政部86年7月24日函及75年6月19日函）釋在案。
  (二)本件被告查獲甲○○於88年12月30日，將其所有○○公司股
    票1,500 股、1,500 股、600 股及300 股，分別移轉予曾○
    ○、曾○○、曾○○及原告，涉有贈與情事，未依規定辦理
    贈與稅申報，乃按移轉日○○公司資產淨值核定甲○○88
    年度贈與總額40,672,086元，應納贈與稅額12,377,276元，
    並處以1 倍之罰鍰計12,377,276元。嗣因系爭應納贈與稅額
    及罰鍰經移送強制執行無著，且經查贈與人甲○○並無其他
    財產可供執行，被告遂依遺產及贈與稅法第7 條規定，改以
    受贈人即原告為納稅義務人，分單課徵系爭應納贈與稅額
    952,098 元。
  (三)按遺產及贈與稅法第4條第2項規定，財產所有人以自己之財
    產無償給予他人，經他人允受之行為，應依法課徵贈與稅，
    故財產所有人將其財產片面移轉予他人，並經他人受領（或
    提領）者，稅捐稽徵機關即可作其將財產無償移轉他人之認
    定，如該財產所有人主張其財產之移轉並非無償（如買賣或
    借貸、清償等法律關係）之事實者，自應負舉證責任。本件
    贈與人甲○○於88年12月30日，將其所有○○公司股票
    1,500 股、1,500 股、600 股及300 股，分別移轉予曾○○
    、曾○○、曾○○及原告，有證券交易稅一般代徵稅額繳款
    書影本、○○公司回覆之股東投資變動情形表及該公司營利
    事業所得稅結算申報等相關資料附原處分卷可稽，涉有遺產
    及贈與稅法第4 條第2 項規定之贈與情事。
  (四)被告於91年10月28日，函請贈與人甲○○提示有關移轉系爭
    股票之相關收付價款資金流程證明資料，甲○○迄未提示。
    被告復於97年5月23日、97年5月26日分別函請原告、贈與人
    甲○○提供渠等因遭冒用人頭移轉系爭股票，而提起民事或
    刑事訴訟之相關起訴狀及確實證明文件，原告逾期亦未提示
    ；而贈與人甲○○雖提出臺灣板橋地方法院檢察署（以下簡
    稱板橋地檢署）93年12月31日函請臺北縣政府警察局永和分
    局，就曾○○偽造文書乙案，調查犯罪情形及蒐集證據之資
    料，惟該案尚未確定。
  (五)依○○公司提示營利事業所得稅結算申報相關資料：
  1.87年度營利事業投資人明細及分配盈餘表載有贈與人甲○○
    及曾○○、原告、曾○○、曾○○等持有該公司股票各
    4,000 股、0 股、200 股、0 股、0 股。
  2.88年度公司股東股票轉讓通報表載有贈與人甲○○於88年12
    月30日，分別轉讓該公司股票予曾○○、原告、曾○○、曾
    ○○各600 股、300 股、1,500 股、1,500 股。
  3.88年度營利事業投資人明細及分配盈餘表載有曾○○、原告
    、曾○○、曾○○等人，於88年12月31日持有該公司股票各
    600 股、500 股、1,500 股、1,500 股。另依○○公司回覆
    之股東投資變動情形表，贈與人甲○○於88年12月30日移轉
    系爭股票予原告等，足證贈與人甲○○確於88年12月30 日
    將系爭股票移轉予原告。
  (六)次依查得證券交易稅一般代徵稅額繳款書影本，甲○○確於
    88年12月30日移轉系爭股票予原告。且依被告查調之87及88
    年度其他股東交易價格比較表，僅有原告於87年8月29日取
    得○○公司股票200 股及原告、曾○○、曾○○、曾○○於
    88年12月30日取得系爭股票，渠等於該二年度並無其他股票
    移轉情事。
  (七)原告雖主張「88年度營利事業投資人明細及分配盈餘表」所
    依據者即「公司現有股東名冊（簿）之記載」，自得作為股
    東持有股份證明云云。惟查○○公司88年度營利事業投資人
    明細及分配盈餘表，該表載有「戊○○」投資額500萬元，
    係指該公司股東原告截至88年12月31日當日之投資額，原告
    既主張該投資額為正確，則更足以確認該公司同日辦理營利
    事業所得稅結算申報之附件即「88年度公司股東股份股票轉
    讓通報表」載有88年12月30日○○○移轉○○公司股票300
    股予原告為真正，更遑論被告業已舉證原告繳交證券交易稅
    之證券交易稅單及○○公司90年1月30日填載之股東投資變
    動情形表等資料可稽，原告主張核不足採。
  (八)原告雖主張依據經濟部商業司登記資料，其於88年12月30日
    即已取得部分或全部系爭股票，惟依經濟部中部辦公室96年
    12月6日書函內容：「依本部87年3月31日經（87）商一字第
    87205661號函說明，因股份有限公司股東名單非屬公司登記
    之必要記載事項，並參照公司法相關規定，股份有限公司股
    份得以自由轉讓為原則，記名股票經背書交付股票，無記名
    股票於交付股票即生轉讓效力，並以向公司辦理過戶為已足
    ，無須向公司登記機關登記。」。因此，股東名冊非屬公司
    登記之必要記載事項，自非屬經濟部審酌範圍，是難以認定
    申請人自經濟部商業司查抄之該公司股東名簿為真實。又原
    告於95年12月21日復查時，主張其於88年10月14日即已分別
    取得○○公司股票500股，惟嗣於97年6月27日函稱其於88年
    9月27日、88年10月4日、89年1月11日各該日持有○○公司
    之股票均為500股，前後說詞不一。
  (九)是本件贈與人甲○○於88年12月30日，將其所有○○公司股
    票1,500 股、1,500 股、600 股及300 股，分別移轉予曾○
    ○、曾○○、曾○○及原告，有證券交易稅一般代徵稅額繳
    款書影本、○○公司回復之股東投資變動情形表及該公司營
    利事業所得稅結算申報等相關資料附原處分卷可稽，涉有遺
    產及贈與稅法第4 條第2 項規定之贈與情事。又非親屬間並
    不一定不存在贈與，有鈞院95年度訴更一字第10號、95 年
    度訴字第1693號判決（經最高行政法院以97年度裁字第823
    號判決確定）可參；又贈與人甲○○及原告等人，經被告通
    知提供股權轉讓收付價金流程等相關資料供核，皆未提示，
    難謂系爭股權之移轉係出於買賣等非贈與之法律關係，自構
    成遺產及贈與稅法第4 條第2 項所定贈與財產之要件，故被
    告按移轉日○○公司資產淨值核定贈與總額40,672,086 元
    ，應納贈與稅額12,377,276元，並無不合。
  (十)本件因贈與人甲○○欠繳系爭應納贈與稅額12,377,276元及
    罰鍰12,377,276元，經被告移送強制執行，嗣接獲法務部行
    政執行署板橋行政執行處（以下簡稱板橋行執處）95年8月3
    日板執辰93年贈稅執特字第00016029號函，略以甲○○滯納
    贈與稅執行事件，該處已針對義務人甲○○名下之不動產查
    封在案，經鑑價結果，該不動產現值為1,199,400元，抵押
    權2,000,000元，顯無拍賣實益，另查無其他財產可供執行
    等語。被告乃依遺產及贈與稅法第7條規定，改以受贈人即
    為納稅義務人，分單課徵系爭應納贈與稅額，並無不合。
  (十一)至○○公司就系爭股票歷次所為變更登記事項一節，關於受
    理公司登記之主管機關，被告自經濟部全國商工服務入口網
    站查詢，其受理機關為經濟部，而有關○○公司歷次變更登
    記事項等資料，有經濟部99年6月9日函附卷可資參照。關於
    系爭股權股份之移轉，○○公司向經濟部申辦變更登記所檢
    送之資料，與該公司營利事業所得稅結算申報，及證券交易
    稅稅單上之交割日資料不符，究應以何資料為準一節，亦經
    被告於99年5月21日函請經濟部商業司提供相關資料。依經
    濟部99年6月9日函復，依公司法第163條之意旨，公司股份
    之轉讓係以自由轉讓為原則，且依同法第165條規定，股份
    有限公司股東持有股份之轉讓，僅須按法定程序向公司辦理
    過戶手續即可，毋庸向主管機關申請登記。即使該公司為公
    開發行公司，而其股東具有董監事身分，於任期中轉讓如超
    過其於選任時持有股份2分之1而解任，依公司法第387條規
    定，固應向主管機關申辦變更登記，如未辦此項辦更登記，
    依同法第12條規定，僅不得以其事項對抗第三人，並不影響
    實際轉讓行為之效力。故股東持有股份，仍以公司現有股東
    名冊（簿）記載者為準。準此，公司於申辦公司登記時所檢
    附之股東名冊（簿）其持股數額是否屬實，尚非公司登記之
    審查事項。是以，公司登記主管機關既未審查該公司於申辦
    公司登記時所檢附之股東名冊（簿）其持股數額是否屬實，
    自應以該公司向稽徵機關申報股份轉讓資料或以承買人購買
    該公司股票繳交證券交易稅，該稅單上所載交割日為其真正
    股份移轉日，原告主張以該公司向主管機關申請變更登記之
    資料為準，並稱本件得依民事訴訟法第352條規定，推定該
    資料為真正，核不足採。
  (十二)關於原告主張系爭股票為記名股票，依據公司法第164條規
    定以背書轉讓為成立要件，如未背書交付則股權移轉行為並
    不成立乙節，依行為時公司法第164條規定，記名股票，由
    股票持有人以背書轉讓之。被告另案函詢經濟部商業司，經
    濟部商業司以98年6月30日經商字第09802083960號函稱，關
    於函詢記名股票漏未背書，其過戶轉讓效力疑義乙案……按
    記名股票由股票持有人以背書轉讓之，並應將受讓人之姓名
    或名稱記載於股票。股份之轉讓，非將受讓人之姓名或名稱
    及住所或居所，記載於公司股東名簿，不得以其轉讓對抗公
    司。所詢效力問題，因涉及私權，如有爭議，允屬司法機關
    認事用法之範疇。綜上，該函稱記名股票漏未背書，其過戶
    轉讓效力，因涉及私權，如有爭議，允屬司法機關認事用法
    之範疇，足證記名股票，並非以「背書轉讓」為成立要件，
    附此說明。
  (十三)原告雖主張無受讓系爭股份之事實，系爭股份移轉為○○公
    司負責人曾○○所偽造等情，惟皆未能提示足資反駁被告查
    核結果及證明原告等主張之事證，以實其說，自不足採。關
    於系爭證券交易稅單是否屬實乙節，依臺灣土地銀行三峽分
    行《以下簡稱土銀三峽分行》99年6 月29日回覆資料顯示，
    被告卷內所附資料與該行留存之備查聯相符，是系爭證券交
    易稅單自屬實在。另有關原告與曾○○是否具有親等關係部
    分，依被告電腦線上查調之戶籍資料及財稅資料中心，渠等
    不具三親等關係，併此述明。
  綜上，被告以贈與人甲○○欠繳系爭贈與稅12,377,276元，經
  移送強制執行無財產可供執行，依遺產及贈與稅法第7條規定
  及首揭函釋意旨，改以原告為納稅義務人，分單課徵系爭贈與
  稅，並無不合，原告所稱核無足採；並聲明求為判決駁回原告
  之訴。
五、本件兩造之爭點厥為原告主張本件並無贈與情事，僅係遭冒
    名登記轉讓，是否為有理由？經查：
  (一)按「凡經常居住中華民國境內之中華民國國民，就其在中華
    民國境內或境外之財產為贈與者，應依本法規定，課徵贈與
    稅。」、「本法稱財產，指動產、不動產及其他一切有財產
    價值之權利。本法稱贈與，指財產所有人以自己之財產無償
    給予他人，經他人允受而生效力之行為。」、「贈與稅之納
    稅義務人為贈與人。但贈與人有左列情形之一者，以受贈人
    為納稅義務人：一、……二、逾本法規定繳納期限尚未繳納
    ，且在中華民國境內無財產可供執行者。依前項規定受贈人
    有2人以上者，應按受贈財產之價值比例，依本法規定計算
    之應納稅額，負納稅義務。」、「遺產及贈與財產價值之計
    算，以被繼承人死亡時或贈與人贈與時之時價為準……」、
    「除第20條所規定之贈與外，贈與人在一年內贈與他人之財
    產總值超過贈與稅免稅額時，應於超過免稅額之贈與行為發
    生後30日內，向主管稽徵機關依本法規定辦理贈與稅申報。
    」及「未上市或上櫃之股份有限公司股票……應以繼承開始
    日或贈與日該公司之資產淨值估定之。」，行為時遺產及贈
    與稅法第3條第1項、第4條第1項、第2項、第7條、第10條第
    1項、第24條第1項暨遺產及贈與稅法施行細則第29條第1項
    分別定有明文。
  (二)本件被告查獲甲○○（原名○○○）於88年12月30日，將其
    所有○○公司股票1,500股、1,500股、600股及300股，分別
    移轉予曾○○、曾○○、曾○○及原告，涉有贈與情事，未
    依規定辦理贈與稅申報，乃按移轉日○○公司資產淨值核定
    甲○○88年度贈與總額40,672,086元，應納贈與稅額
    12,377,276元，並課處1 倍之罰鍰計12,377,276元。嗣因系
    爭應納贈與稅額及罰鍰經移送強制執行無結果，且贈與人甲
    ○○復查無其他財產可供執行，被告遂依遺產及贈與稅法第
    7 條規定，改以受贈人即原告納稅義務人，分單課徵系爭應
    納贈與稅額952,098 元。原告不服，申經復查結果，未獲准
    變更，提起訴願，亦遭決定駁回，遂向本院提起行政訴訟，
    ，並主張如事實欄所載。茲原告雖主張依經濟部登記卷內○
    ○公司88年10月14日之股東名簿資料，其於該日持有○○公
    司股票500 股，而其於該公司股東名簿之股權為500 股，則
    贈與人甲○○豈會於88年12月30日，再贈與原告該公司股票
    300 股；且原告並無受讓系爭股票之事實，亦無允受之意思
    ，被告未能證明原告有無償允受系爭股票之意思，自不應核
    課贈與稅云云。惟查：
  (1)按當事人間財產之移轉，固為其經濟行為自由，稅法原則上
    予以尊重，惟當事人間係出於何原因而移轉，稽徵機關無從
    得知，是對於當事人間財產移轉行為，既為當事人所發動，
    贈與稅之核課，不過居於被動地位，故稽徵機關依據稅捐稽
    徵法第30條及遺產及贈與稅法規定行使調查權時，當事人自
    得提出主張，並就所主張該移轉行為之實質因果關係、有關
    內容負舉證責任及盡協力義務，俾稽徵機關對當事人有利不
    利情事加以審酌。此觀司法院大法官會議釋字第537號：「
    租稅稽徵程序，稅捐稽徵機關雖依職權調查原則而進行，惟
    有關課稅要件事實，多發生於納稅義務人所得支配之範圍，
    稅捐稽徵機關掌握困難，為貫徹公平合法課稅之目的，因而
    課納稅義務人申報協力義務」解釋意旨，及行政法院36年度
    判字第16號判例「當事人主張事實須負舉證責任，倘其所提
    出之證據不足為主張事實之證明，自不能認其主張之事實為
    真實。」闡釋自明。是以，就贈與稅而言，倘當事人不履行
    申報協力義務，或對主張之事實不提出證據，或其所提出之
    證據不足為主張事實之證明，稽徵機關斟酌當事人之陳述與
    調查事實及證據之結果，以該財產之移轉行為事實已具有客
    觀性，依論理法則及經驗法則判斷，認定贈與行為之客觀要
    件均已成立而生效，自應依法定其所應歸屬之贈與之法律效
    果，合先敘明。
  (2)第以遺產稅係稅制中用以平均社會財富之重要稅目，惟因遺
    產稅可經由生前贈與方式予以規避，遂透過贈與稅之課徵予
    以防杜，亦即贈與稅性質上乃遺產稅之輔助稅。是以，遺產
    及贈與稅為所得稅之補充稅，其課徵之目的在防止社會財富
    過度集中及代際間移轉造成之分配不均問題，對於促進財富
    分配之公平具正面意義。次按「動產物權之讓與，非將動產
    交付，不生效力。但受讓人已占有動產者，於讓與合意時，
    即生效力。」，為民法第761條第1項所明定。復查所謂『交
    付』，就動產物權之讓與而言，係指轉讓人將其對動產物權
    標的物之事實上管領力移轉與受讓人而言；換言之，須受讓
    人就轉讓人所移轉之動產物權標的物有自由支配之能力，始
    足當之。
  (3)經查本件甲○○（原名○○○）於87年12月31日○○公司營
    利事業所得稅結算申報時係持有該公司股票4,000股，迨88
    年12月30日，其持有上開股票中之1,500股、1,500股、600
    股及300 股、100 股，已分別移轉予曾○○、曾○○、曾○
    ○、原告及訴外人梁○○等人，有○○公司87年、88年度營
    利事業所得稅結算申報書及證券交易稅單等件影本在卷足資
    對照，其股權股份異動日期、股數異動詳如附表1 所示。而
    自
    ○○公司於89年1月11日、90年4月6日及90年4月26日向主管
    機關即經濟部商業司為該公司歷次股權股份變動申請登記資
    料以觀，甲○○於該公司上揭3次股權股份變動申請登記之
    際，已然未持有○○公司任何股份，亦有○○公司變更登記
    事項卡及董事、監察人名單等影本附於原處分卷可稽，自堪
    認甲○○確有於88年12月30日，將其所持有○○公司股票股
    數300股轉讓予原告之事實無訛。
  (4)次依卷附被告年度證券交易稅一般代徵稅額繳款書（土銀三
    峽分行89年1月6日收稅，原處分卷第229頁參照）顯示，該
    筆交易之「證券出賣人」為「○○○」（即甲○○原名），
    買賣證券名稱及股數為○○公司股數300股，每股成交價格
    為10,000元，成交總價額為3,000,000元，系爭該筆「應納
    證券交易稅額」9,000元係由證券買受人即原告繳納，此觀
    上開繳款書「代徵人姓名（證券買受人）」一欄記載為「戊
    ○○」（即原告）即明。第以上開稅單上明載「買賣交割日
    期」為「88年12月30日」，土銀三峽分行「收稅之章」日期
    戳為「89年1月6日」，時間緊接，衡之常情，買賣證券之「
    應納證券交易稅額」係於證券交易成立後始產生，是系爭證
    券買受人戊○○（即原告）確係於88年12月30日，自出賣人
    ○○○（甲○○原名）處受讓○○公司股票股數300股，並
    有繳交證券交易稅之事實，亦即，○○○（甲○○原名）確
    於88年12月30日，將其所持有○○公司股數300 股之記名股
    票轉讓予原告之事實，至堪認定。
  (5)由上以觀，本件○○○（甲○○原名）前於88年12月30日出
    賣其所持有之○○公司股票300股，原告於89年1月6日至土
    銀三峽分行繳納系爭「應納證券交易稅額」9,000元，核與
    ○○公司於89年1月11日向主管機關經濟部商業司為該公司
    股權股份變動申請登記情形相符，嗣該公司分別於90年4月6
    日及90年4月26日再為股權股份變動申請登記時，原告仍係
    持有系爭○○公司股票300股不變等情，業如上述。是本件
    證券交易於88年12月30日成立後，原告於89年1月6日繳納系
    爭「應納證券交易稅額」9,000元時，該動產物權即○○公
    司股票300股，即生動產所有權移轉之效力，至遲於○○公
    司於89年1月11日為該股權股份變動申請登記時，亦足以確
    定。且系爭動產物權○○公司股票300股於轉讓予原告並經
    其受領後，迄90年4月6日及90年4月26日○○公司再為股權
    股份變動申請登記時，仍係在原告名下，未為任何變動，足
    見系爭動產物權○○公司股票300股於移轉占有予原告後，
    確係一直屬於原告實際支配範疇內無訛。故系爭動產財產○
    ○公司股票300 股之移轉行為於事實上既已具客觀性，徵諸
    前開法條規定及說明，自已該當於『贈與』行為之客觀要件
    ，殊難謂未合致於『贈與』之法律效果。則被告以本件有贈
    與之事實，而予以核課贈與稅，並以甲○○（原名○○○）
    未依規定辦理贈與稅申報，按其應納稅額課處1 倍之罰鍰，
    即非無憑；嗣因系爭應納贈與稅額及罰鍰經移送強制執行無
    著，且贈與人甲○○查無其他財產可供執行，乃改以受贈人
    即原告為納稅義務人，分單課徵系爭應納贈與稅額952,098
    元，於法即要無不合。
  (6)原告雖對系爭證券交易稅一般代徵稅額繳款書之真正並不爭
    執，惟以其僅具推定之效力，且與系爭股票有無移轉無涉云
    云資為主張。然查：
  按稅務訴訟之舉證責任分配理論與一般行政訴訟相同，即主
    張權利之人，於有疑義時除法律另有規定外，應就權利發生
    事實負舉證責任，而否認權利之人或主張相反權利之人，對
    權利之障礙或係消滅、抑制之事實，負舉證責任，此觀行政
    訴訟法第136條準用民事訴訟法第277條之規定自明。至行政
    訴訟法第133條規定法院於撤銷訴訟應依職權調查證據，僅
    使法院於裁判時，作為裁判基礎之資料不受當事人主張之拘
    束，並得就依職權調查所得之資料，經辯論後，採為判決基
    礎，惟當事人之舉證責任並不能因法院採職權調查證據而免
    除。且稅捐法律關係，乃係依稅捐法之規定，大量且反覆成
    立之關係，具有其特殊性，稅捐稽徵機關並未直接參與當事
    人間私經濟活動，其能掌握之資料自不若當事人，是稅捐稽
    徵機關如已提出相當事證，客觀上已足能證明當事人之經濟
    活動，即難謂未盡舉證責任，最高行政法院97年度判字第
    677號判決亦明揭在案。
  本件經查卷附○○公司（戶名：○○○）股東投資變動情形
    表，在「轉讓欄」一欄中明載○○○（甲○○原名）於88年
    12月30日出售該公司股數300股，出售單價10,000元，共計
    總金額3,000,000元予原告戊○○等字樣，有○○公司（戶
    名：○○○）股東投資變動情形表影本在卷可憑，核與被告
    自證券交易稅系統中「同期其他股東交易價格比較表」列印
    ○○公司88年度10月至12月當期之證券交易資料（原證17參
    照，同原處分卷第36頁）相符，自足以確定系爭股票之交割
    日確為88年12月30日無訛。
  且依○○公司營利事業所得稅結算申報資料（即原證七○○
    公司87年度公司股東股份股票轉讓通告表，同原處分卷第28
    頁資料）所載，戊○○（即原告）於○○公司申報87年度營
    利事業所得稅結算時，僅持有○○公司200股股份股權；迨
    ○○公司88年度營利事業所得稅結算申報時，所附88年度營
    利事業投資人明細及分配盈餘表（原處分卷第27頁參照），
    已然記載戊○○（即原告）持有該公司股份500股，對照○
    ○公司87年度及88年度之公司股東股份股票轉讓通告表顯示
      ，戊○○（即原告）截自88年12月31日止，確實持有○○
      公司股份股數500 股，且其中300 股確係由○○○所持有
      之○○公司股份股數轉讓而來，亦有○○公司87年度及88
      年度之公司股東股份股票轉讓通告表等影本（原處分卷第
      22頁至第26 頁 參照）、營利事業所得稅結算申報書暨所
      附88年度營利事業投資人明細及分配盈餘表等影本在卷可
      資對照。是本件○○○（甲○○原名）確有於88年12月30
      日將其所持有之○○公司股票300 股移轉予原告之事實，
      至堪認定。原告所稱其未受有系爭股份之移轉云云，核與
      事實不符，殊無可採。
  又查原告戊○○於88年3月1日經○○公司召開董事會議、股
    東臨時會議選任為監察人（曾○○同時被選任為董事長），
    ○○公司旋於88年3 月3 日向經濟部商業司為改選董事、監
    察人變更登記，嗣經商業司88年3 月6 日函准予變更登記，
    有○○公司88年3 月1 日董事會議決錄、股東臨時會議決錄
    、股東名簿、董監事名單、委託書、88年3 月3 日申請書、
    ○○公司變更登記事項卡及董事、監察人名單暨商業司88年
    3 月6 日函等影本在卷足佐（原處分卷第145 頁至154 頁參
    照）。
  以原告曾擔任○○公司監察人（迄88年9月27日○○公司召
    開董事會議、股東臨時會議改選董事、監察人始卸任）之紀
    錄，及前於87年間已持有○○公司股份200股（參○○公司
    於87年9月17日向經濟部商業司申請為改選董事、監察人變
    更登記等項所附股東名簿，原處分卷第174頁）等情以觀，
    原告斷無對該公司股權股份變動申請登記事項一無所悉之理
    ，所稱自有可議。況被告以90年5月4日函（原處分卷第12頁
    至第13頁參照）請原告提供系爭向○○○購買○○公司股份
    計3,000,000元支付價款流程及資金來源等相關資料，原告
    於90年5月30日（被告收文日戳）以申請書（原處分卷第6頁
    參照），說明「因本人財務不便，迄今該筆款項尚未支付予
    ○○○君，故無法提供支付價款流程及資金來源」等情，亦
    有上開函及申請書等影本各1份在卷可考，益徵系爭○○公
    司股票300股確未支付買賣價款予○○○之事實為真。則被
    告以甲○○（原名○○○）移轉系爭股票予戊○○既係無償
    移轉，認該動產財產之移轉行為於事實上既具客觀性，已然
    該當於『贈與』行為之客觀要件，而合致『贈與』法律效果
    ，遂予核課贈與稅，於法即洵無不合。
  (7)至原告主張系爭股票為記名股票，依公司法第164條規定，
    係以背書轉讓為成立要件，如未背書，則股權移轉行為並不
    成立一節。經被告向主管機關函詢結果，經濟部99年6月9日
    函略以，公司股份之轉讓，如係具有董監事身分之股東，於
    任期中轉讓，超過於選任時所持有之股份二分之一而解任者
    ，依公司法第387條規定，應向主管機關申辦變更登記，但
    如未申辦變更登記，依公司法第12條規定，僅不得以其事項
    對抗第三人，並不影響實際轉讓行為之效力等語，有該函影
    本附卷足參，可見系爭證券縱未予背書轉讓，亦僅不生對抗
    第三人之效力而已，尚與其有無實際轉讓係屬二事，原告將
    之混為一談，殊有誤解。
  (8)況本件行為時間（買賣交割日期為88年12月30日）迄本件準
    備程序即99年間止，已逾10年餘，其間原告除接獲被告90年
    5月4日函外，復歷經復查決定及訴願決定2階段，原告亦分
    別接獲該等決定，自有相當長之時間就其所謂甲○○（原名
    ○○○）並未將系爭股票移轉予原告之事實部分，蒐集相當
    之證據資料供查。然查原告所稱本件並無移轉系爭股票云云
    ，核與上述事實相悖，本無可採；且其至本件99年7月15日
    言詞辯論時，始突然主張本件係冒名轉讓，卻未提出積極事
    證以實其說，自難信實；參以其就系爭動產財產○○公司股
    票300股之移轉究有無支付對價及支付流程暨資金來源相關
    資料等部分，迄乏提出任何積極證據加以說明，依前開法條
    規定及判例意旨，自難信其所言為實在。
  (9)由是，原告所稱證券交易稅一般代徵稅額繳款書僅具推定效
    力云云，非但無法推翻該公文書形式上之真正外，更係忽略
    ○○公司就有關系爭股票交易所為之相關股權股份變動申請
    登記及營利事業所得稅結算申報書、股東名簿及股權股份異
    動資料申請登記案，業經相關主管機關（經濟部商業司）據
    以核准或予以變更登記，該等函件所產生之拘束力，自不容
    推翻，原告所稱委無可採。至原告請求向○○公司函調系爭
    股票是否有背書轉讓予原告一節，因該部分與本件爭點即是
    否合致『贈與』行為要件及法律效果係屬二事，已如前述，
    自無解於本件贈與事實之成立，殊不能資為何有利之證明，
    故無調查之必要，爰不予函調查閱，附予指明。
  (10)本件○○○（甲○○原名）於88年12月30日，出賣其所持有
    之○○公司股票300股予原告，原告於89年1月6日至土銀三
    峽分行繳納上開證券交易「應納證券交易稅額」9,000元，
    ○○公司亦於89年1月11日向主管機關經濟部商業司為股權
    股份變動申請登記，有年度證券交易稅一般代徵稅額繳款書
    、○○公司於89年1月11日、90年4月6日及90年4月26日股權
    股份變動申請登記、股東股份股票轉讓通告表暨87年、88年
    度營利事業所得稅結算申報書等件影本在卷足稽。因贈與人
    甲○○（原名○○○）及原告，均經被告通知提示系爭股權
    轉讓交付價金流程等相關資料供查，皆逾期未為提示，核屬
    遺產及贈與稅法第4條第2項規定之贈與情形，是被告據此認
    定甲○○（原名○○○）有透過「買賣移轉」之方式，無償
    移轉系爭○○公司股票300股所有權之贈與事實，客觀上已
    足能證明原告與甲○○（原名○○○）之經濟活動，徵之最
    高行政法院97年度判字第677號判決意旨，即難謂未盡舉證
    責任。從而本件被告按系爭股票移轉日○○公司資產淨值核
    定贈與總額為40,672,086元，應納贈與稅額為12,377,276元
    ，所為核課甲○○（原名○○○）贈與稅並按其應納稅額課
    處1倍罰鍰之處分，於法並無不合；嗣被告以本件經送強制
    執行無結果，復查無贈與人甲○○有其他財產可供執行，乃
    改以受贈人即原告納稅義務人，分單課徵系爭應納贈與稅額
    952,098元，徵之遺產及贈與稅法第7條之規定，亦洵無不合
    。
  綜上所述，本件被告所為處分，揆諸首揭法條規定及判例、判
  決意旨暨上開說明，並無違誤，復查決定、訴願決定遞予維持
  ，亦均無不合，原告徒執前詞，訴請撤銷，為無理由，應予駁
  回。另兩造其餘之主張及陳述等，因與本件判決結果不生影響
  ，爰不予一一指駁論究，併此述明。
據上論結，本件原告之訴為無理由，依行政訴訟法第98條第1項
前段，判決如主文。
中    華    民    國    99    年    8     月    5     日
                    臺北高等行政法院第六庭
                              審判長法  官  闕  銘  富
                                    法  官  帥  嘉  寶
                                    法  官  林  育  如
上為正本係照原本作成。
如不服本判決，應於送達後20日內，向本院提出上訴狀並表明上
訴理由，如於本判決宣示後送達前提起上訴者，應於判決送達後
20日內補提上訴理由書（須按他造人數附繕本）。
中    華    民    國    99    年    8     月    5     日
                                    書記官  劉  育  伶

司法院資訊處製作；財團法人民間司法改革基金會備份。
